臺灣宜蘭地方法院民事小額判決
111年度宜小字第70號
原      告  新安東京海上產物保險股份有限公司

法定代理人  陳忠鏗  
訴訟代理人  謝京燁  
            田宏偉  
被      告  簡宸鈞  
上列當事人間因請求侵權行為損害賠償事件，經本院於民國111
年3月8日言詞辯論終結，判決如下：
    主  文
被告應給付原告新臺幣3,151元，及自民國110年11月27日起至清
償日止，按週年利率百分之5計算之利息。
原告其餘之訴駁回。
訴訟費用新臺幣1,000元，由被告負擔新臺幣475元，原告負擔新
臺幣525元。
本判決第一項得假執行。
    事實及理由
壹、程序方面
    按因侵權行為涉訟者，得由行為地之法院管轄，民事訴訟法
    第15條第1項定有明文。查本件原告向被告請求侵權行為損
    害賠償請求權，所主張之侵權行為地，係位於宜蘭縣宜蘭市
    ，此有道路交通事故現場圖（見本案卷第23頁）可憑，故本
    院自有管轄權。
貳、實體方面
一、原告主張：原告承保第三人陳某所駕駛之自用小客貨車（車
    牌號碼詳卷，下稱：「系爭車輛」）於民國（下同）109年8
    月2日，行經宜蘭縣○○市○○路00號附近，因被告駕駛之自用
    小客車駕駛不慎，致系爭車輛受有新臺幣（下同）6,639元
    修復費用（包含工資1,300元、零件725元、烤漆4,614元）
    之損害，而原告已賠付6,639元予陳某，爰依侵權行為及保
    險代位之法律關係，提起本件訴訟。並聲明：被告應給付原
    告6,639元，及自起訴狀繕本送達翌日起至清償日止，按週
    年利率百分之5計算之利息。
二、被告則以：因為伊車後方有一個備胎，根本不會撞到，原告
    提告沒理由。並聲明：原告之訴駁回。
三、按「民法第184條之一般侵權行為雖應由受害人就不法性、
    可責性及因果關係為舉證，然同法第191條之2規定：汽車、
    機車或其他非依軌道行駛之動力車輛，在使用中加損害於他
    人者，駕駛人應賠償因此所生之損害。但於防止損害之發生
    ，已盡相當之注意者，不在此限，係將主觀要件之舉證責任
    倒置，轉由加害人就其無故意、過失負舉證責任。是兩車均
    為行駛中非依軌道行駛之動力車輛，被害人請求損害賠償時
    ，關於其受有損害，係由對方車輛於行進中所造成，並兩者
    間有因果關係，仍應由其負舉證責任，僅無須證明對方有故
    意或過失而已。反之，對方如欲免於賠償責任，即應舉證證
    明自己無故意、過失，不致發生原審所謂先告先贏之情形。
    原審謂於雙方當事人均為行駛中非依軌道行駛之動力車輛之
    駕駛人，即無該條文之適用，所持法律見解自有可議」（最
    高法院108年度臺上字第2459號民事判決意旨參照）。經查
    ：
（一）被告於警詢中自承︰伊不清楚對方當時已行駛進入全聯停
      車場入口處，伊正在專心倒車，當伊的倒車雷達響起時，
      伊就踩煞車，就已與對方發生碰撞，足認被告已於警詢中
      自承確有發生碰撞，此有被告自承簽名（見本案卷第87頁
      ）之調查紀錄表附卷可證（見本案卷第47頁），故被告嗣
      後改稱：「並未碰撞」云云（見本案卷第86頁），並不足
      採。
（二）被告表示不願墊付費用而由本院將本件囑託交通部公路總
      局臺北區監理所基宜區車輛行車事故鑑定會鑑定（見本案
      卷第87頁），被告未聲請鑑定，故被告並未舉證免責。
（三）綜上所述，原告前述主張被告過失侵權行為，為有理由，
      故原告得依侵權行為法律關係，向被告請求損害賠償。　
四、按因故意或過失，不法侵害他人之權利者，負損害賠償責任
    ；汽車、機車或其他非依軌道行駛之動力車輛，在使用中加
    損害於他人者，駕駛人應賠償因此所生之損害，民法第184
    條第1項前段、第191條之2本文分別定有明文。次按請求賠
    償物被毀損所減少之價值，得以修復費用為估定標準，但以
    必要者為限，例如修理材料費以新品換舊品應予折舊（最高
    法院77年第9次民事庭會議決議參照）。經查：
（一）本件原告主張被告於上揭時、地發生交通事故，而系爭車
      輛因前述事故受損，經送修後支出修復費用為6,639元修
      復費用，其中工資1,300元、零件725元、烤漆4,614元之
      損害（見本案卷第15、25頁），被告應負賠償責任等語，
      有行車執照、駕駛執照、照片、道路交通事故當事人登記
      聯單-非交通事故、道路交通事故現場圖、專用估價單、
      電子發票證明聯、承修廠商同意書等件為證（見本案卷第
      17至29頁），並有宜蘭縣政府警察局宜蘭分局110年11月1
      8日檢附之交通事故案件相關資料可佐（見本案卷第41至6
      4頁），堪認原告之主張為真實。
（二）系爭車輛係108年3月出廠（未載日故以15日計算），此有
      行車執照影本在卷可稽（見本案卷第17頁），迄至本件交
      通事故發生日即109年8月2日止，系爭車輛實際使用已1年
      4月19日，依營利事業所得稅查核準則第95條第6項規定：
      「固定資產提列折舊採用定率遞減法者，以1年為計算單
      位，其使用期間未滿1年者，按實際使用之月數相當於全
      年之比例計算之，不滿1月者，以1月計」，則系爭車輛實
      際使用年數應為1年5月。
（三）而上開修復費用，零件部分既以新零件更換破損之舊零件
      ，則原告以該修復費用作為損害賠償之依據時，自應扣除
      零件折舊部分，始屬合理。依行政院（79）財字第0670號
      、臺（45）財字第1480號令頒佈之「固定資產耐用年數表
      」及「固定資產折舊率表」所示，自用小客車之耐用年數
      為5年。再依財政部（58）如財稅發字第1083號發佈之固
      定資產折舊採定率遞減法之計算方法，其每年應折舊1,00
      0分之369，則系爭車輛依前開計算扣除零件折舊額後，零
      件費用應以為387元（詳如附表之計算式），另加上修復
      系爭車輛之工資1,300元、烤漆4,614元，則系爭車輛所支
      出之必要修復費為6,301元（計算式：387元＋1,300元＋4,6
      14元＝6,301元），逾此部分，即屬無據。
五、惟按：「損害之發生或擴大，被害人與有過失者，法院得減
    輕賠償金額，或免除之，民法第217條第1項著有規定。此項
    規定之目的，在謀求加害人與被害人間之公平，故在裁判上
    法院得以職權減輕或免除之」，最高法院著有85年臺上字第
    1756號民事判例，可資參照。爰斟酌原告之保戶陳某於警詢
    中自承：「我有注意到對方車輛正在倒車，我不清楚對方有
    沒有注意到我車輛在她車輛後方，對方於倒車時就與我車發
    生碰撞」等語（見本案卷第49頁），故被告倒車未注意車後
    狀況而撞擊靜止中之陳某車輛，固有過失，然原告之保戶陳
    某事先既已發現前方之被告當時正在倒車，較不易注意車後
    狀況，自應在接近撞擊時，鳴按喇叭或以他法提醒被告後方
    有車，卻捨此未為（被告自承：陳某當時並未按喇叭等語，
    見本案卷第87頁），是陳某與有過失，並應由保險代位之原
    告承受，從而，陳某與被告之肇事責任，應為各半，則被告
    應賠償一半之數額即3,151元（計算式：6,301元×1/2＝3,151
    元，元以下4捨5入）。
六、末按被保險人因保險人應負保險責任之損失發生，而對於第
    三人有損失賠償請求權者，保險人得於給付賠償金額後，代
    位行使被保險人對於第三人之請求權；但其所請求之數額，
    以不逾賠償金額為限，保險法第53條第1項定有明文。原告
    既已為保險給付，參諸上開規定，在此範圍內，被保險人陳
    某對被告之3,151元侵權行為損害賠償請求權即法定移轉於
    原告。
七、綜上所述，原告依侵權行為及保險代位之法律關係，請求被
    告應給付原告3,151元，及請求自起訴狀繕本送達翌日即110
    年11月27日（於110年11月16日寄存送達，見本案卷第37頁
    送達證書）起至清償日止，按週年利率百分之5計算之利息
    ，即屬有據，應予准許，逾此部分則無理由，應予駁回。
八、本件原告勝訴部分，係就民事訴訟法第436條之8第1項適用
    小額程序所為被告敗訴之判決，依同法第436條之20規定，
    應依職權宣告假執行。並依職權確定訴訟費用額為1,000元
    ，其中由被告負擔475元，原告負擔525元。
九、訴訟費用負擔之依據：民事訴訟法第79條。
中　　華　　民　　國　　111 　年　　3 　　月　　22　　日
                  宜蘭簡易庭  法  官      伍偉華
以上正本係照原本作成。
如對本判決上訴，須於判決送達後二十日之不變期間內，向本院
提出上訴狀（應附繕本）。
如委任律師提起上訴者，應一併繳納上訴審裁判費。
中　　華　　民　　國　　111 　年　　3 　　月　　22　　日
                              書記官      葉宜玲  　　
附表
（新臺幣，元以下4捨5入）
折舊時間           金額
第1年折舊值        725×0.369=268
第1年折舊後價值    725-268=457
第2年折舊值        457×0.369×(5/12)=70
第2年折舊後價值    457-70=387